臺灣臺南地方法院民事裁定
111年度全字第5號
聲  請  人  蘇沛倫
相  對  人  郭庭懿
上列當事人間聲請假處分事件，本院裁定如下：
    主  文
聲請人以新臺幣伍拾參萬零捌佰參拾參元為相對人提供擔保後，
相對人就坐落臺南市○區○○段○○○○○地號土地，應有部分全部，及
坐落其上同段九三二建號即門牌號碼臺南市○區○○路○段○○○巷○○○
號建物，應有部分全部，不得移轉、設定負擔及為其他一切處分
行為。
聲請程序費用新臺幣壹仟元由相對人負擔。
    理  由
一、本件聲請意旨略以：聲請人主張其於民國93年間，借用相對
    人之名義，購買坐落臺南市○區○○段000○0地號土地，應有部
    分全部，及坐落其上同段932建號即門牌號碼臺南市○區○○路
    0段000巷00號建物，應有部分全部（上開土地及建物，下稱
    系爭不動產）。茲因聲請人業已終止兩造間之借名登記契約
    ，並已依民法767條第1項前段、第179條、類推適用民法第5
    41條第2項規定及兩造間所訂切結書之約定，訴請相對人將
    系爭不動產之所有權移轉登記予聲請人；為免請求標的之現
    狀變更，有日後不能強制執行或甚難執行之虞，為此，爰依
    民法第532條第1項規定，聲請假處分，聲請本院裁定相對人
    就系爭不動產，不得移轉、出租、設定負擔及為其他一切處
    分行為。
二、按債權人就金錢請求以外之請求，欲保全強制執行者，得聲
    請假處分。假處分，非因請求標的之現狀變更，有日後不能
    強制執行，或甚難執行之虞者，不得為之。民事訴訟法第53
    2條第1項、第2項分別定有明文。所謂請求標的之現狀變更
    ，係指請求標的之物，其從前存在之狀態現在已有變更或將
    有變更，包括就其物為法律上之處分或事實上之處分（最高
    法院104年度台上字第911號裁定參照）。次按，請求及假處
    分之原因，應釋明之；前項釋明如有不足，而債權人陳明願
    供擔保或法院認為適當者，法院得定相當之擔保，命供擔保
    後為假處分，此觀民事訴訟法第533條準用同法第526條第1
    項、第2項規定自明。再按，所謂釋明，係使法院就某事實
    之存否，得到大致如此之心證為已足，與證明係當事人提出
    之證據方法，足使法院產生堅強心證，可以確信其主張為真
    實者，尚有不同。至於債權人本案之請求有無理由，乃實體
    上之問題，應循訴訟程序處理，尚非假處分程序所應審究（
    最高法院102年度台上字第186號裁定可參）。復按，假處分
    所必要之方法，由法院以裁定酌定之，民事訴訟法第535條
    第1項定有明文。又關於假處分所必要之方法，乃屬法院職
    權裁量之範圍，並不受債權人聲明方法所拘束。而法院酌定
    假處分之方法，以能達假處分之目的為準則（最高法院105
    年度台抗字第697號裁定參照）
三、經查：　
  ㈠聲請人聲請假處分所欲保全強制執行之金錢以外請求，有聲
    請人於本院109年度訴字第612號民事事件（下稱本案）提出
    之不動產買賣契約書、切結書等影本各1份附於本案卷宗可
    稽，已經本院依職權調取本案卷宗核閱屬實，可使本院得到
    大致如此之心證。至於聲請人之本案請求有無理由，揆之前
    揭說明，尚非本院審理本件假處分程序所應審究。其次，聲
    請人聲請假處分之原因，亦有其於本案中提出之建築改良物
    買賣所有權移轉契約書影本1份附於本案卷宗可佐，亦經本
    院依職權調取系爭本案卷宗核閱無訛；衡諸相對人目前為系
    爭不動產之所有權人，有隨時將系爭不動產移轉、設定負擔
    或為其他一切處分行為之權能，相對人不無將系爭不動產之
    所有權移轉他人，藉以脫免聲請人於本案獲得勝訴判決後，
    對其為強制執行之可能；且如相對人就系爭不動產為移轉、
    設定負擔或為其他一切處分行為，聲請人就其聲請假處分所
    欲保全強制執行之請求，日後即有因請求標的之現狀變更而
    不能強制執行，或甚難執行之虞，可認聲請人對於假處分之
    原因已有釋明，雖其釋明仍有不足，惟本院認為命聲請人供
    擔保以代釋明之不足，應屬適當。其次，本院審酌系爭不動
    產於聲請人提起本案訴訟時，即由相對人出租予他人使用，
    業據聲請人於本案訴訟之民事起訴狀內陳述在卷，此經本院
    依職權調取本案卷宗核閱無訛；且如主文第1項所示內容，
    已能達假處分之目的，即保全聲請人就系爭不動產對於相對
    人之移轉登記請求之目的，本院認應無於假處分裁定諭知相
    對人就系爭不動產，不得為出租行為之必要，爰酌定如主文
    第1項所示內容之假處分。
  ㈡按法院定擔保金額而為准許假處分之裁定者，該項擔保係備
    供債務人因假處分所受損害之賠償（民事訴訟法第533條準
    用第526條第2項、第531條），其數額應依標的物受假處分
    後，債務人不能利用或處分該標的物所受之損害額，或因供
    擔保所受之損害額定之，非以標的物之價值為依據（最高法
    院63年臺抗字第142號判例參照）。本院審酌聲請人聲請本
    院諭知相對人就系爭不動產，不得移轉、設定負擔及為其他
    一切處分行為，相對人所受之損失為無法及時利用或處分系
    爭不動產之利益；斟酌系爭不動產之價值為新臺幣（下同）
    2,450,000元，有聲請人於本案中提出之不動產買賣契約書
    影本1份附於本案卷宗可稽，業經本院依職權調取本案卷宗
    核閱屬實；依社會通常觀念，相對人因本件假處分所受損害
    即為暫時無法就系爭不動產為買賣等處分所生之遲延利息損
    失；考量聲請人所欲保全強制執行之請求，其訴訟標的之價
    額逾1,500,000元，屬於得上訴於第三審之事件；參酌各級
    法院辦案期限實施要點之規定，民事通常程序第一、二、三
    審審判案件之期限分別為1年4月、2年及、1年，其可能經過
    之訴訟期間為4年4月；再依民法第203條規定之法定利率5%
    計算結果，相對人就系爭不動產為本院假處分，可能遭受之
    損害為530,833元〔計算式：2,450,000×5%×（4＋4/12）＝530,
    833元，小數點以下四捨五入〕，爰裁定聲請人以530,833元
    為相對人提供擔保後，相對人就系爭不動產，不得移轉、設
    定負擔及為其他一切處分行為。
　㈢本院雖未依聲請人之聲請，諭知相對人就系爭不動產，不得
    為出租行為之假處分，惟因關於假處分所必要之方法，乃屬
    法院職權裁量之範圍，並不受債權人聲明方法所拘束，已如
    前述，本院自毋庸就該部分之聲請，另為駁回之裁判（王甲
    乙、楊建華、鄭健才合著，民事訴訟法新論，著者發行，97
    年10月版，第661頁，亦認某種假處分方法，未經法院於假
    處分裁定內諭知者，雖債務人聲請假處分時，曾同時聲請以
    其定為假處分之方法，法院亦不必就此聲請，另為駁回之裁
    定，可資參照）。
四、依民事訴訟法第533條前段、第526條第2項、第95條、第78
    條，裁定如主文。
中　　華　　民　　國　 111　　年　　1 　　月　　27　　日
                  民事第五庭　法　官　伍逸康
以上正本係照原本作成。　　　　　　　　　
如不服本裁定應於送達後10日內向本院提出抗告狀（並繳納抗告
裁定費新臺幣1,000元）。　　
中　　華　　民　　國　　111 　年　　1 　　月　　27　　日
　　　　　　　　　　　　　　　書記官  康紀媛